【裁判字號】    97,交抗,1546
【裁判日期】    971024
【裁判案由】    違反道路交通管理處罰條例
【裁判全文】
臺灣高等法院交通事件裁定            97年度交抗字第1546號
抗  告  人
即受處分人  甲○○
上列抗告人因違反道路交通管理處罰條例案件，不服臺灣板橋地
方法院，中華民國97年8月29日所為裁定（97年度交聲字第1399
號），提起抗告，本院裁定如下：
    主  文
抗告駁回。
    理  由
一、按雙黃實線設於路段中，用以分隔對向車道，並雙向禁止超
    車、跨越或迴轉，道路交通標誌標線號誌設置規則第149條
    第1項第1款第8目定有明文。次按汽車駕駛人，爭道行駛有
    不依規定駛入來車道之情形者，處新臺幣600元以上1,800元
    以下罰鍰；又汽車駕駛人違反本條例第45條規定者，除依原
    條款處罰鍰外，並予記違規點數1點，道路交通管理處罰條
    例第45條第3款、第63條第1項第3款亦有明文。另依違反道
    路交通管理事件統一裁罰基準表，汽車駕駛人，爭道行駛有
    不依規定駛入來車道之情形者，而於期限內繳納或到案聽候
    裁決者，處罰鍰新臺幣900元。
二、經查：本件異議人即受處分人甲○○固不否認於97年4月22
    日17時48分許，駕駛車號777-EZ號營業小客車，行經臺北市
    ○○○路、西寧北路口之事實。惟以因前方多部機車爭道，
    導致本人車輛被擠壓到雙黃線，且只是前輪壓到雙黃線，並
    未跨越雙黃線云云置辯。然抗告人即受處分人上開違規行為
    ，業經舉發員警陳坤德於原審訊問時到庭證稱：「當時我是
    17 時至19時交管勤務，我站在民生西路與西寧北路口，民
    生西路東往西方面車流很大，且該處路中間都是雙黃線不得
    跨越，因為環河北路民生西路口紅燈，所以我要保持民生西
    路與西寧北路口淨空，抗告人開營小客車還沒有到達路口，
    在雙黃線跨越駛入對向車道，我站在路口的斑馬線上，明顯
    看到他跨越雙黃線，那時候東往西都塞車，所以異議人跨越
    雙黃線駛入對向車道，我看到我就指示攔停。異議人（即抗
    告人）的車頭都已經跨越到對向車道，我看的一清二楚，他
    整輛車都駛入對向車道了」等語綦詳。抗告人雖復辯稱：「
    我當時有跟警員說是他視覺上的問題，我沒有跨越過去，我
    是一部一部等，我只是前輪壓到雙黃線，並未跨越雙黃線。
    」、「我是被車逼，才會壓到雙黃線」云云；證人復就此明
    確答稱：「你整台車都駛入對向車道了」、「（問：異議人
    車駛出來，還有無駛進去？）沒有，他整輛車都駛入對向車
    道之後，我看到就指示他到路邊停車，因為那時候東往西都
    塞車」（見原審97年7月30日訊問筆錄）。是舉發員警明確
    證述目睹異議人確有於前揭時、地跨越雙黃線行駛等情。按
    道路交通事件之違反，其所需之舉證狀態稍縱即逝，除設有
    感應照相之路口外，事後無法還原現場狀態，職是，舉發當
    時現場之值勤員警自屬交通事件之重要證人。本院審酌一般
    員警之專業訓練而言，對於該等職務上事項之觀察程度自遠
    較一般人更為敏銳，其誤判之可能性極低；復參酌員警執行
    公務時，本身即受有行政懲處責任之監督，其到庭具結作證
    ，更係以刑事責任擔保其證言之真實性，本件舉發員警既已
    到庭證述如上，且與異議人素不相識，彼此間亦無任何嫌隙
    ，當不至甘冒涉犯偽證罪之風險，蓄意構陷異議人。因之，
    異議人既未就執勤員警之舉發有誤提出相關證據以供調查，
    本院經查亦無任何證據足資證明員警有何捏造事實違法取締
    之情事，則執勤員警本其維護交通秩序、安全職責所為之舉
    發，自應受到合法、正確之推定。綜上，原處分機關乃以異
    議人有「跨越雙黃線行駛」之違規情形，依道路交通管理處
    罰條例第45條第12款「任意駛出邊線」之規定裁處。惟查所
    謂「邊線」，乃用以指示路肩或路面外側邊緣之界線，其線
    型為白實線，道路交通標誌標線號誌設置規則第183條定有
    明文，而本件抗告人之違規行為，係駕駛汽車跨越雙黃線駛
    入來車道，是核其所為，應係違反同條例第45條第3款規定
    ，原處分機關誤認其行為該當同條第12款規定，於法即有未
    洽。原審以異議人之異議雖無理由，惟原處分既有上開瑕疵
    ，由原審依道路交通案件處理辦法第20條之規定撤銷原處分
    ，並依法自為裁定甲○○汽車駕駛人，爭道行駛，不依規定
    駛入來車道，處罰鍰新臺幣玖佰元，並記違規點數壹點。經
    核並無違誤，抗告意旨仍執陳詞徒以當時雙方車道擁塞，不
    可能駛入來車道云云置辯，殊無可採，其抗告為無理由，應
    予駁回。
據上論斷，應依道路交通案件處理辦法第26條，刑事訴訟法第41
2條，裁定如主文。
中    華    民    國    97    年    10    月    24    日
                  刑事第八庭審判長法  官  鄭文肅
                                  法  官  楊貴志
                                  法  官  蔡光治
以上正本證明與原本無異。
不得再抗告。
                                  書記官  陳韋杉
中    華    民    國    97    年    10    月    24    日


司法院資訊處製作；財團法人民間司法改革基金會備份。
